【裁判字號】    99,監宣,39
【裁判日期】    990723
【裁判案由】    監護宣告
【裁判全文】
臺灣宜蘭地方法院民事裁定              99年度監宣字第39號
聲  請  人  乙○○
上列聲請人聲請監護宣告事件，本院裁定如下：
    主  文
宣告葉萬褔（男，民國○○○年○月○○日生，身分證統一編號
：Ｚ000000000，住宜蘭縣宜蘭市○○里○○鄰○○○路二０六巷
七號）為受監護宣告之人。
選定乙○○（女，民國○○○年○月○○日生，身分證統一編號
：Ｚ000000000）為受監護宣告之人葉萬褔（男，民國○○○年○
月○○日生，身分證統一編號：Ｚ000000000）之監護人。
指定甲○○（男，民國○○○年○月○○○日生，身分證統一編
號：Ｚ000000000）為會同開具財產清冊之人。
聲請程序費用新臺幣壹仟元由受監護宣告之人負擔。
    理  由
一、聲請意旨略以：應受監護宣告之人葉萬褔（男，民國○○○
    年○月○○日生，身分證統一編號：Ｚ000000000，住宜蘭縣
    宜蘭市○○里○○鄰○○○路二０六巷七號）於民國九十七
    年四月二十一日車禍事故後，延醫診治仍不見起色，現已達
    不能為意思表示或受意思表示及不能辨識其意思表示之效果
    之程度。聲請人乙○○為應受監護宣告之人葉萬褔之妻，爰
    依民法第十四條第一項聲請准予宣告葉萬褔為受監護宣告之
    人，且為維護應受監護宣告之人葉萬褔之各項權益，爰請併
    予選定乙○○為應受監護宣告之人葉萬褔之監護人，並指定
    應受監護宣告之人葉萬褔之子甲○○為會同開具財產清冊之
    人等語。並提出戶籍謄本、財團法人羅許基金會羅東博愛醫
    院（下稱羅東博愛醫院）診斷證明書及中華民國身心障礙手
    冊等件在卷為證。
二、按對於因精神障礙或其他心智缺陷，致不能為意思表示或受
    意思表示，或不能辨識其意思表示之效果者，法院得因本人
    、配偶、四親等內之親屬、最近一年有同居事實之其他親屬
    、檢察官、主管機關或社會福利機構之聲請，為監護之宣告
    。民法第十四條第一項定有明文。
三、本院審驗應受監護宣告之人葉萬褔之心神狀況，並採用羅東
    博愛醫院九十九年七月十九日（九九）羅博醫字第二０一０
    ０七００八七號函覆，由該院精神科專科醫師陳彥蓉醫師製
    作之精神鑑定報告書所載：(一)應受監護宣告之人葉萬褔先前
    患有第二型糖尿病，但未規則就醫而控制不佳，九十七年間
    因血糖過低導致注意力不佳而發生車禍，造成肋骨斷裂、合
    併血胸及氣胸，住院二十餘日後出院，生活功能復原尚佳，
    可言談、行走及進食，經泌尿科門診追蹤約一年後，應受監
    護宣告之人突於九十八年十二月二日因無法解尿送至羅東博
    愛醫院急診室，診斷為鉀離子過高症，治療後病情穩定出院
    ；(二)應受監護宣告之人葉萬褔出院後情緒明顯變差，家人因
    無力長期擔負照顧之責，遂將應受監護宣告之人送至養護機
    構，嗣因急性呼吸衰竭送至陽明大學附設醫院治療，當時懷
    疑應受監護宣告之人感染肺結核而隔離一週，隨後應受監護
    宣告之人之呼吸功能便每況愈下，亦因感染肺炎而仰賴呼吸
    器，更因急性呼吸衰竭導致瀰漫性腦缺氧而呈植物人狀態，
    現在羅東博愛醫院呼吸加護中心接受治療；(三)應受監護宣告
    之人葉萬褔於鑑定時，臥床且於眼上覆蓋預防乾燥之紗布，
    四肢完全癱瘓，無主動或被動回應行為，經氣切而完全依賴
    呼吸器，定向感、記憶力、計算力、抽象思考力及判斷力等
    認知功能均嚴重缺損，對問話完全無回應，評估已完全失去
    自由意志表達能力，生活作息完全依賴他人協助，亦需以鼻
    胃管灌食，整體認知功能達重度認知功能損傷程度；(四)應受
    監護宣告之人葉萬褔目前語文理解、表達能力及認知功能明
    顯退化、完全無法獨立執行有目的性之工作（包含經濟活動
    ），鑑定結果為應受監護宣告之人葉萬褔現處於嚴重認知功
    能缺損狀態，已致其完全不具有為意思表示或受意思表示或
    辨識其意思表示效果之能力等情，認應受監護宣告之人葉萬
    褔已因心智缺陷而不能為意思表示或受意思表示，亦不能辨
    識其意思表示之效果，爰依首揭法條規定，宣告葉萬褔為受
    監護宣告之人。
四、次按，受監護宣告之人應置監護人。法院為監護之宣告時，
    應依職權就配偶、四親等內之親屬、最近一年有同居事實之
    其他親屬、主管機關、社會福利機構或其他適當之人選定一
    人或數人為監護人，並同時指定會同開具財產清冊之人。法
    院為前項選定及指定前，得命主管機關或社會福利機構進行
    訪視，提出調查報告及建議。監護之聲請人或利害關係人亦
    得提出相關資料或證據，供法院斟酌。法院選定監護人時，
    應依受監護宣告之人之最佳利益，優先考量受監護宣告之人
    之意見，審酌一切情狀，並注意下列事項：受監護宣告之
    人之身心狀態與生活及財產狀況；受監護宣告之人與其配
    偶、子女或其他共同生活之人間之情感狀況；監護人之職
    業、經歷、意見及其與受監護宣告之人之利害關係；法人
    為監護人時，其事業之種類與內容，法人及其代表人與受監
    護宣告之人之利害關係。民法第一千一百十條、第一千一百
    十一條、第一千一百十一條之一分別定有明文。
五、查聲請人即受監護宣告之人葉萬褔之配偶乙○○已陳明願任
    受監護宣告之人葉萬褔之監護人，本院亦認聲請人乙○○為
    受監護宣告之人葉萬褔之妻，具監護其配偶葉萬褔之意願與
    能力，當認其可為受監護宣告之人葉萬褔之利益全力監護，
    由其擔任受監護宣告之人葉萬褔之監護人，自當合於受監護
    宣告之人葉萬褔之最佳利益。至甲○○為受監護宣告之人葉
    萬褔之子，指定其為會同開具財產清冊之人，堪認亦能維護
    受監護宣告之人葉萬褔之最佳利益考量且確實執行會同開具
    財產清冊之責。秉此，本院基於受監護宣告之人葉萬褔之最
    佳利益，復查無不宜由聲請人乙○○監護受監護宣告之人葉
    萬褔及由甲○○擔任會同開具財產清冊之人之法定事由，爰
    依法併予選定聲請人乙○○擔任受監護宣告之人葉萬褔之監
    護人，並指定甲○○為會同開具財產清冊之人如主文。
六、依民事訴訟法第六百零八條第一項，裁定如主文。
中    華    民    國    99    年    7     月    23    日
                  臺灣宜蘭地方法院家事法庭
                      法  官  陳嘉年
以上正本與原本無異。
本裁定監護宣告部分不得抗告；如不服本裁定關於選定監護人及
指定會同開具財產清冊之人等部分，應於裁定送達後10日內向本
院提出抗告狀（應附繕本）。
中    華    民    國    99    年    7     月    26    日
                      書記官  林家妮

司法院資訊處製作；財團法人民間司法改革基金會備份。
